【裁判字號】    90,訴,1102
【裁判日期】    901005
【裁判案由】    懲治走私條例
【裁判全文】
臺灣板橋地方法院刑事判決                          九十年度訴字第一一０二號
    公  訴  人  臺灣板橋地方法院檢察署檢察官
    被      告  乙○○
    選任辯護人  黃丁風
右列被告因違反懲治走私條例案件，經檢察官提起公訴（九十年度偵字第五五三八號
），本院判決如左：
    主  文
乙○○共同私運管制物品進口逾公告數額，處有期徒刑柒月。緩刑年。
    事  實
一、乙○○於民國（下同）八十九年七月間，與位於馬來西亞經營恆昌（東馬）有限
    公司之成年男子柯金水（起訴書漏未載明），共同基於私運逾公告數額之管制物
    品大陸產製乾香菇絲進入臺灣地區之犯意聯絡，由乙○○按每只貨櫃支付新臺幣
    （下同）五千元之代價，先向不知情之綜威實業有限公司（以下稱綜威公司）負
    責人丙○○借用公司牌照，佯以該公司名義向柯金水進口胡椒殼粉（VEGETABLE
    SHELL POWDER）九百四十五件，由柯金水在馬來西亞將二百件共計五千公斤之大
    陸產製乾香菇絲，夾藏在貨櫃中間偏下方，前後方則堆置其餘七百四十五件之胡
    椒殼粉後，交由不知情之TUAS EXPRESS貨運輪船人員，於八十九年十一月四日以
    0039N班次，自馬來西亞之PORT KELANG港經由香港地區將上開物品私運來臺。於
    同年十一月十五日運抵基隆港後，乙○○再委由亦不知情之聖茂報關行負責人甲○○，向財政部基隆關稅局辦理報關手續。嗣於八十九年十一月十六日，經財政
    部基隆關稅局機動巡查隊人員查覺有異，在臺北縣汐止市東亞貨櫃站開櫃檢視，
    始查獲乙○○於貨櫃內夾藏上開與申報貨名不符，且緝獲時完稅價格為五十二萬
    九千一百二十五元，已逾公告管制數額十萬元，屬懲治走私條例管制物品項目及
    其數額之公告丙類所指匪偽物品之大陸產製乾香菇絲二百件。
二、案經法務部調查局航業海員調查處函送臺灣士林地方法院檢察署檢察官呈請臺灣
    高等法院檢察署檢察長令轉臺灣板橋地方法院檢察署檢察官偵查起訴。
    理  由
一、訊據被告乙○○固供認曾向綜威公司之丙○○借用公司名義，於前揭時間向位於
    馬來西亞之柯金水進口胡椒殼粉九百四十五件，並委由聖茂報關行負責人甲○○
    負責報關事宜等情屬實在卷，惟矢口否認有右開被訴之共同私運管制物品逾公告
    數額犯行，辯稱：伊沒有要私運大陸香菇絲來臺灣的意思，當初馬來西亞的柯金
    水跟伊說是馬來西亞的香菇絲，伊不知道那是大陸產的香菇絲云云。經查被告向
    不知情之丙○○借用綜威公司名義，於右揭時、地進口胡椒殼粉，綜威公司並將
    相關資料交予有長久報關業務往來關係，亦不知情之聖茂報關行負責人甲○○辦
    理報關事宜等情，業據證人丙○○與甲○○於本院訊問時均具結證述屬實在卷（
    見九十年七月二十日、同年九月七日訊問筆錄）。又本件被告借用綜威公司名義
    於前揭時、地，以貨櫃內夾藏逾公告數額管制之大陸產製乾香菇絲方式，自馬來
    西亞經由香港私運入境臺灣等事實，有基隆關稅局扣押貨物、運輸工具收據及搜
    索筆錄；進口報單影本各乙份附卷可稽。按匪偽物品係指匪偽生產、製造、加工
    等之物品，有匪偽文字或圖案之標誌，或雖無匪偽文字或圖案之標誌而經鑑定確
    係匪偽之物品，一次私運匪偽物品之一項或數項，其總額由海關照緝獲時之完稅
    價格計算，超過十萬元者，即屬懲治走私條例管制物品項目及其數額之公告丙類
    所指之管制物品，本件查獲之二百件乾香菇絲，業經財政部關稅總局就所送認定
    貨樣諮詢專家意見後，全案提經進口貨品原產地認定委員會審議，經參據專家意
    見研判認定其原產地為中國大陸乙節，有財政部基隆關稅局八十九年十二月十六
    日基普機密字第八九二００三六五號函，及財政部關稅總局九十年八月十五日臺
    總局認字第九０一０四九七一號函所附之審議表影本附卷可稽，又上開私運進口
    之乾香菇絲經財政部基隆關稅局照緝獲時核計之完稅價格為五十二萬九千一百二
    十五元，亦有該局八十九年十二月二十一日八十九年第八九一七六九號處分書影
    本乙份在卷可憑，堪認其屬懲治走私條例所定之管制物品無疑。再查本件係由財
    政部基隆關稅局機動隊人員過濾船公司艙單，發現這一批貨物申報件數異於往常
    ，覺得可疑而前往查看，貨櫃前面六排比較滿，都是胡椒殼粉，從第七排開始疊
    的比較矮，從下面數上來四包都是香菇絲，最後四排又是胡椒殼粉，所以香菇絲
    是放在整個貨櫃中間部位，本件前後皆是胡椒殼粉，只有中間下面不正常，查驗
    不仔細很容易矇騙過去等情，亦據該局機動隊隊員羅文禎於檢察官偵訊中指證無
    訛（見臺灣板橋地方法院檢察署九十年度偵字第五五三八號偵查卷第二十六頁至
    二十八頁），本院復參酌與證人羅文禎上揭證述情節相符之六幀查緝現場照片，
    堪認如此刻意堆放該批乾香菇絲之目的，顯係意圖矇騙海關人員之檢查，故被告
    所辯因馬來西亞之柯金水告知係馬來西亞之香菇絲，而不知係大陸香菇絲云云果
    屬真實，則柯金水何須費心地將該批大陸產製乾香菇絲，放在最不易檢查的貨櫃
    中間下方，前後再堆置胡椒殼粉以為朦混？若謂被告及柯金水均無私運大陸香菇
    絲來臺之意圖，實難令人置信，且被告與柯金水二人就上揭犯行間，確有犯意之
    聯絡及行為之分擔，亦堪以認定，被告前揭所辯各節，顯屬事後圖卸刑責之詞，
    要無足採。從而本件事證明確，被告犯行洵堪認定，應予依法論科。
二、被告乙○○以夾藏貨櫃之方式，自馬來西亞經由香港私運顯逾公告數額之管制匪
    偽物品進入臺灣地區，核其所為，係犯懲治走私條例第二條第一項之私運管制物
    品逾公告數額罪。被告與該名位於馬來西亞經營恆昌（東馬）有限公司之成年男
    子柯金水，就上開犯行間有犯意之聯絡及行為之分擔，應論以共同正犯，又彼等
    利用不知情之貨輪人員遂行渠等私運管制物品進口之犯行，亦為間接正犯。爰審
    酌被告犯罪之動機、目的、手段、私運管制物品進口對貨物進口秩序之危害、緝
    獲時核計之完稅價格為五十二萬餘元，及犯罪後猶飾詞卸責之態度等一切情狀，
    量處如主文所示之刑，以示懲戒。末查被告乙○○前未曾受有期徒刑以上刑之宣
    告，有臺灣高等法院檢察署刑案紀錄簡覆表乙份在卷可參，其因一時失慮致偶罹
    刑章，並參酌證人羅文禎於檢察官偵訊中所陳稱：這票貨物之貨主做的方法很保
    守，以我們來看，他的惡性不是很嚴重，不像有些整個貨櫃都是私貨準備調包等
    語（見同上偵查卷第二十七頁背面），其經此偵查、審理暨科刑之教訓後，當能
    知所警惕而信無再犯之虞，本院因認前所宣告之刑以暫不執行為適當，爰併予宣
    告緩刑三年，以啟自新。至於被告乙○○等人私運進口之管制物品二百件共計五
    千公斤之大陸產製乾香菇絲，雖懲治走私條例並無沒收之規定，惟該法第十一條
    規定走私行為之處罰，海關緝私條例及該條例無規定者，適用刑法或其他法律規
    定，足見對於走私行為之處罰，懲治走私條例及海關緝私條例例應優先於刑法而
    適用，而海關緝私條例第三十六條第三項既規定私運進口之貨物應沒入之，則本
    件扣案之乾香菇絲，自應由主管機關依海關緝私條例第三十六條第三項規定沒入
    之，本院不另為沒收之諭知（最高法院八十四年臺上字第二三八七號判決參照）
    ，併此敘明。
據上論斷，應依刑事訴訟法第二百九十九條第一項前段，懲治走私條例第二條第一項
，刑法第十一條前段、第二十八條、第七十四條第一款，判決如主文。
本案經檢察官張云綺到庭執行職務
中      華      民      國      九十      年      十      月      五    日
                                臺灣板橋地方法院刑事第三庭
                                      法  官    陳志揚
右正本證明與原本無異。
如不服本判決，應於判決送達後十日內向本院提出上訴狀 (應附繕本) ，上訴於
臺灣高等法院。
                                      書記官    陳慶樹
中      華      民      國      九十       年      十     月  二十五    日
附錄本案論罪科刑法條全文：
懲治走私條例第二條
  私運管制物品進口﹑出口逾公告數額者，處七年以下有期徒刑，得併科新臺幣二十
  萬元以下罰金。
  以犯前項之罪為常業者，處三年以上十年以下有期徒刑，得併科新臺幣三十萬元以
  下罰金。
  第一項之未遂犯罰之。
  第一項所稱管制物品及其數額，由行政院公告之。


司法院資訊處製作；財團法人民間司法改革基金會備份。
